【裁判字號】    92,易,494
【裁判日期】    920408
【裁判案由】    竊佔
【裁判全文】
臺灣臺中地方法院刑事判決                          九十二年度易字第四九四號
    公  訴  人  臺灣臺中地方法院檢察署檢察官
    被      告  甲○○
右列被告因竊佔案件，經檢察官提起公訴（九十一年度偵字第一八六七七號），本院
判決如左：
    主  文
甲○○無罪。
    理  由
一、公訴意旨如後附起訴書所載。
二、按犯罪事實應依證據認定之，無證據不得推定其犯罪事實，又行為不罰者，應諭
    知無罪之判決，刑事訴訟法第一百五十四條、第三百零一條第一項分別定有明文
    ；另行為非出於故意或過失者，不罰，過失行為之處罰，以有特別規定者為限，
    行為人對於構成犯罪之事實，明知並有意使其發生者為故意，行為人對於構成犯
    罪之事實，預見其發生而其發生並不違背其本意者，以故意論，刑法第十二條、
    第十三條亦有明定。
三、本件公訴人認被告涉犯刑法竊佔之罪嫌，無非係以被告所搭建之鐵皮屋經地政機
    關測量結果，係坐落在空軍總司令部所管理之台中縣大雅鄉○○○段第一九九之
    一號土地上為其依據。然訊之被告甲○○，固坦承於民國九十年二月間搭建該鐵
    皮屋，並於九十一年二月間出租予蔡生地使用之事實，惟堅詞否認有竊佔他人土
    地之故意，辯稱：伊於八十年間向乙○○購買坐落台中縣大雅鄉○○○段第二○
    三之一號土地後，即沿襲前手使用之範圍，在該處搭建工寮雞舍，並申請電力使
    用，迄九十年二月間原地翻建為鐵皮屋，並繳納房屋稅，伊一直以為該地係自己
    所有等語。經查，被告確係於八十年九月二日向乙○○購買坐落台中縣大雅鄉
    ○○○段第二○三之一號土地約一千四百坪之事實，業據乙○○於檢察官偵訊中
    及本院審理時陳述明確，並有土地所有權狀（參偵卷第二七頁）及土地登記簿謄
    本（參偵卷第三八頁）附卷可稽，又該第二○三之一號土地緊鄰第一九九之一號
    土地西側，被告所搭建之鐵皮屋係坐落在第一九九號土地上靠近第二○三之一號
    土地之位置乙情，有空軍總司令部提出之地籍圖謄本（參發查卷第八頁），及台
    中縣雅潭地政事務所土地複丈成果圖（參偵卷第四七頁）在卷可佐，乙○○稱
    ：「（問：賣土地的時候有無請地政機關測量界址？）沒有」、「（問：你有無
    指界給被告？）我只是說園路在哪裡，我稍微說一下我使用部分在靠近馬路附近
    」、「（問：你在檢察官偵訊中說你的土地較高，種相思樹為界線？）相思樹是
    種在園界上靠近馬路的地方」（參本院九十二年四月一日審判筆錄），空軍總
    司令部之代理人賴愈秀稱：「該土地附近從四十五年開始徵收道路用地，到五十
    年徵收完畢，之後就開始陸續拓寬，從以前的十米到三十米、以及系爭土地前面
    的五十米」（參本院九十二年四月一日審判筆錄）、「系爭土地在路邊，屬於我
    們轄區，我們時常巡視進出」（參本院九十二年三月四日訊問筆錄）台灣電力
    公司台中區營業處九十一年四月九日臺中費核證字第Ａ九一○○○二四號函覆被
    告九十一年四月四日申請書載：「貴戶在本公司登記之用電地址為大雅鄉○○路
    二號左前方，係於八十二年一月裝表供電，九十一年三月確有用電及繳付電費紀
    錄（參偵卷第二六頁），被告在本院並提出該處九十二年一月、三月繳交電費之
    收據二紙附卷，被告於九十一年二月四日與蔡生地訂立之租賃契約第一條載：
    「房屋所在地及使用範圍：台中縣大雅鄉○○○段第二○三之一地號上鋼架造房
    屋一棟」（參偵卷第十六頁），空軍第四二七聯隊辦理被告占建協調會之紀錄
    載：「甲○○先生稱：本人非刻意佔用軍方土地，自購買附近土地後一直以為該
    處土地為本人所有‧‧‧」（參偵卷第十九頁）。綜上可知，被告確有一千多坪
    之土地，緊鄰於第一九九之一號土地旁，其所搭建之鐵皮屋，經測量結果雖坐落
    在第一九九之一號土地上，但仍緊靠在被告所有土地這一側，且其購買後迄今並
    未申請地政機關鑑界，僅憑上手大略之指界使用，而按該第二○三之一號土地係
    山坡度，全部約有四千三百坪甚為遼闊（被告應有部分為一三一○○分之四○六
    四，參土地登記謄本），是以在未經地政機關明確鑑界之下，被告誤以為邊界附
    近之鄰地係其所有，乃非不尋常之事；又被告購買該土地後，即於八十二年一月
    間申請電力使用，足徵其於八十二年前即已在該處搭有建築物，其於九十年二月
    搭建該鐵皮屋後，迄九十二年三月用電處所，仍與八十二年一月間申請用電之處
    所相同，是可信該鐵皮屋確係自八十二年前之建築物所翻建，而按被告於八十年
    間購得第二○三之一號土地後，即在該伊認為係其所有之範圍內搭建地上物利用
    ，乃極為正常之事，今被告使用了八年有餘（迄九十年），身為管理人且時常在
    該處巡視進出之空軍總司令部尚且不知土地被佔用（或因路未拓寬），則如何苛
    求被告必知其已佔用到鄰地；再被告自始至終均堅稱其以為該鐵皮屋坐落之土地
    係其所有，此從其與蔡生地所訂立之契約內容，亦可得證，況被告在該處既有約
    一千四百坪之土地可以利用，其應無棄置不用，故意竊佔該約八十五坪（二七九
    平方公尺）土地之理。從而本院認被告係因不清楚確切之界址而為該越界使用之
    行為，非故意竊佔該第一九九之一號土地，其所辯堪以採信。至該鐵皮屋是否為
    違章建築，被告之行為是否違反山坡地保育條例之規定，其應否負民事之返還土
    地責任，乃另外之問題，非能與本件混為一談而據以認其有竊佔之故意，其所為
    與刑法竊佔罪之構成要件未合，尚難以該罪相繩。此外，復查無任何積極證據足
    資證明被告有何公訴人所指犯行，依右揭條文規定，自應為被告無罪之諭知。據
    上論斷，應依刑事訴訟法第三百零一條第一項，判決如主文。
中      華      民      國      九十二      年      四      月    八    日
                                        法  官  李  秋  娟
右正本證明與原本無異。
如不服本判決，應於判決送達後十日內向本院提出上訴狀，上訴於臺灣高等法院臺中
分院( 須附繕本 )。
                                        書記官
中      華      民      國      九十二      年      四      月    八    日


司法院資訊處製作；財團法人民間司法改革基金會備份。
